高雄地方法院民事判決　　　　　　　　　　　　　　　九十年度訴字第一一○八號
　　原　　　告　高雄縣岡山鎮農會
　　法定代理人　李鬧長
　　被　　　告　乙○○
　　　　　　　　甲○○
　　被告　　　　丙○○
右當事人間請求損害賠償事件，本院判決如左：
    主      文
被告丙○○應給付原告新台幣參佰萬元，及自民國八十八年十一月二十五日起至清償
日止，按年息百分之五計算之利息。
原告其餘之訴駁回。
訴訟費用由被告丙○○負擔二分之一，餘由原告負擔。
本判決原告勝訴部分得假執行。
原告其餘假執行之聲請駁回。
    事實及理由
一、程序部分：
（一）、本件被告丙○○經合法通知，無正當理由未於最後言詞辯論期日到場，核無
        民事訴訟法第三百八十六條所列各款情形，爰依原告之聲請，由其一造辯論
        而為判決。
（二）、原告民國九十年五月二日起訴狀就利息請求部分原聲明：自八十八年十一月
        二十五日至清償日止，按年息百分之五計算之利息。經原告於九十年九月十
        二日本案言詞辯論期日，追加聲明為：自民國八十六年七月五日起至八十九
        年七月五日止，依年息百分之六點四計算之利息，及自八十九年七月五日起
        至清償日止，按年息百分之五計算之利息。查被告此一聲明之追加尚不甚礙
        被告之防禦及訴訟之終結，且被告乙○○及甲○○對此追加亦無異議而為本
        案言詞辯論，爰依民事訴訟法第二百五十五條第一項第七款及第二項准予追
        加，於此合先敘明。
二、原告主張：被告丙○○前係原告農會職員，並邀同被告乙○○、甲○○與原告簽
    立人事保證契約，擔保其在職期間如有虧短財物或不合法令規定之開支與虧損或
    貪污舞弊或被解職、交待不清或侵占財物等情事時，應負連帶賠償責任，為連帶
    保證人。被告丙○○擔任高雄縣岡山鎮石潭里代天府（以下簡稱代天府）會計，
    其於民國八十七年九月二十五日，未經代天府主任委員曾榮崑同意，擅自執其會
    計業務上持有之代天府以曾榮崑名義存入原告農會定期存款新台幣（以下同）三
    百萬元之定期存款單，向原告質押借款二百七十萬元，供己私用。曾榮昆因系爭
    定期存單遭擅自質借，請求原告賠償三百萬元及定期存款之利息，致使原告受有
    損害，為此依侵權行為及連帶保證契約之法律關係，請求被告連帶負損害賠償責
    任。並聲明：（一）、被告應連帶給付原告新台幣三百萬元，及自民國八十六年
    七月五日起至八十九年七月五日止，依年息百分之六點四計算之利息，及自八十
    九年七月五日起至清償日止，按年息百分之五計算之利息。（二）、訴訟費用由
    被告連帶負擔。（三）、願供擔保，請准宣告假執行。
三、被告丙○○對原告之請求關於其應給付原告三百萬元及自八十八年十一月二十五
    日起至清償日止，按年息百分之五計算之利息部分認諾。對其餘原告請求則未有
    任何陳述。
    被告甲○○及乙○○則以：民法第七百五十六條之三規定：「人事保證約定之期
    間，不得逾三年。逾三年者，縮短為三年」，同條第二項規定：「前項期間，當
    事人得更新之。人事保證未定期間者，自成立之日起有效期間為三年」，業於八
    十九年五月五日開始施行，民法債編施行法第三十五條則有溯及既往之規定，修
    法前成立之人事保證契約，有該條規定之適用，則本件保證契約至遲自被告丙○○任職日（民國七十年間）起三年後即失效，被告丙○○八十八年間始有侵占公
    款行為，彼時保證契約業已失效。且本件被告丙○○以曾榮崑之定存單質借之款
    項，因未清償本息而遭原告以該三百萬元之定期存款沖銷質借款項，原告並無實
    質損害，其訴顯乏理由等語資為抗辯。並聲明：（一）、原告之訴駁回。（二）
    、訴訟費用由原告負擔。（三）、如受不利判決，請准供擔保免假執行之宣告。
四、本件兩造不爭執部分：被告丙○○前係原告農會職員，並邀同被告乙○○、甲○○與原告簽立人事保證契約，擔保其在職期間如有虧短財物或不合法令規定之開
    支與虧損或貪污舞弊或被解職、交待不清或侵占財物等情事時，應負連帶賠償責
    任，為連帶保證人。被告丙○○擔任高雄縣岡山鎮石潭里代天府（以下簡稱代天
    府）會計，其於民國八十七年九月二十五日，未經代天府主任委員曾榮崑同意，
    擅自執其會計業務上持有之代天府以曾榮崑名義存入原告農會定期存款新台幣（
    以下同）三百萬元之定期存款單，向原告質押借款二百七十萬元，供己私用。
五、被告丙○○認諾部分：按當事人於言詞辯論時為訴訟標的之捨棄或認諾者，應本
    於其捨棄或認諾為該當事人敗訴之判決，民事訴訟法第三百八十四條定有明文。
    本件被告丙○○於九十年六月二十二日本案言詞辯論程序中，對本件原告請求其
    應給付原告三百萬元及自八十八年十一月二十五日起至清償日止，按年息百分之
    五計算之利息部分認諾，此有該日言詞辯論筆錄可憑，依上開法條意旨，就此認
    諾部分自應對之為敗訴之判決。
六、被告乙○○、甲○○部分：按「稱人事保證者，謂當事人約定，一方於他方之受
    僱人將來因職務上之行為而應對他方為損害賠償時，由其代負賠償責任之契約」
    ，民法第七百五十六之一定有明文。本件原告主張之訴訟標的為被告乙○○、甲○○與原告間關於原告員工丙○○之人事保証契約，此為兩告所不爭執，且有原
    告所提台灣省高雄縣岡山鎮農會員工保証書附卷可稽。故被告乙○○、甲○○連
    帶保証之範圍應以丙○○在原告農會任職之職務上行為對原告所生之損害賠償為
    限，如丙○○對原告所負之損害賠償與其所任職務並無關連，則被告乙○○、甲○○雖為其人事保証人，亦無連帶負責之餘地。本件原告主張被告乙○○、甲○○應連帶負責者，乃被告丙○○擅自持訴外人曾榮崑之三百萬元定期存單向原告
    質借二百七十萬元及因此所生之利息、違約金之損失共三百萬元。查證人楊豐燊
    即原告農會放款部門主辦人、陳金盼即岡山鎮農會協榮辦事處主任及盧芳俊即岡
    山鎮農會協榮辦事處定存主辦人，均於九十一年一月三十日到庭證稱：「（問：
    定存單質押手續如何？）申請人提出申請書、借據、定存單核對印鑑並提供撥款
    用的活儲存摺，經核對定存單與留存之定存單存根及印鑑符合才准予質借。此申
    請須經經辦人、辦事處主任專員及主任核准並由定期主辦核章始能完成借款手續
    」、「（問：丙○○以曾榮昆名義質借本件款項時在農會擔任何職？與本件貸款
    關係如何？）他是農會本會定存總主辦，並非在貸款之岡山農會協榮辦事處任職
    。他與本件貸款之經辦及審核過程均無關連」、「（問：那本件質押貸款都有依
    照規定來辦理？）是」等語，足徵本件案發時，被告丙○○任職於原告岡山鎮農
    會「本會」，而本件定期存單質借，係向岡山鎮農會協榮辦事處申辦，且循相關
    規定由經辦人楊溪明、辦事處主任專員余基財（代主任決行）核准，並由定期存
    款主辦人盧芳俊核章無誤始放款，質借過程與被告丙○○所任職務均不相涉。揆
    諸前開說明，被告丙○○之持曾榮崑定期存款單向原告農會質押借款行為與其於
    原告農會所任職務既無關連，而係藉其擔任代天府會計一職職務之便而為之行為
    ，與一般非農會職員之質借手續殊無不同，非得逕以被告丙○○任職於原告農會
    ，遽認其所有對原告之不法作為均屬職務上之行為。是本件縱認被告丙○○之不
    法質借行為致原告有交付借款之結果，亦不在本件人事保證契約之保証範圍，故
    縱認系爭人事保証契約不因新增民法七百五十六條之三第一項人事保証契約不得
    逾三年期間之規定而失其效力，被告就此部分亦不負人事保証人之責任。原告主
    張被告乙○○、甲○○就被告丙○○對原告之損害負連帶責任，為無理由。
七、原告請求被告丙○○給付三百萬元及自民國八十六年七月五日起至八十九年七月
    五日止，依年息百分之六點四計算之利息，及自八十九年七月五日起至清償日止
    ，按年息百分之五計算之利息。關於利息自八十六年七月五日計算及利率為年息
    百分之六點四無非係以訴外人曾榮崑於另案民事訴訟向其請求依定期存款契約應
    給付之利息為據，惟縱認原告應依該定期存款契約對曾榮崑為給付，此給付之法
    律關係亦屬原告與曾榮崑間之定期存款契約，顯與丙○○之侵權行為無涉，原告
    此部分利息請求，逾前揭被告丙○○認諾之部分即無理由。
八、綜上所述，原告依侵權行為之法律關係，請求被告丙○○給付新台幣三百萬元，
    及自民國八十八年十一月二十五日起至清償日止，按年息百分之五計算之利息，
    為有理由，應予准許，逾此部分則無理由，應予駁回。
九、原告勝訴部分既係本於被告丙○○之認諾而為判決，爰依民事訴訟法第三百八十
    九條第一項第一款依職權宣告假執行。原告敗訴部分，其假執行之聲請，業已失
    所附麗，應予駁回。
十、本件判決結果已臻明確，兩造其餘攻擊、防禦方法，核與判決結果不生影響，爰
    不逐一論駁。
十一、據上論結，本件原告之訴一部有理由，一部無理由，爰依民事訴訟法第三百八
      十五條第一項前段、第三百八十四條、第七十九條但書、第三百八十九條第一
      項，判決如主文。
中　　　華　　　民　　　國　　九十一　　年　　　三　　　月　　 十五　　 日
                              臺灣高雄地方法院民事第一庭
                                  法　　　官　蔡國卿
~B法　　　官　蔡國卿
右為正本係照原本作成。
如不服本判決，應於送達後廿日內，向本院提出上訴狀並表明上訴理由，如於本
判決宣示後送達前提起上訴者，應於判決送達後十日內補提上訴理由書（須附繕本）。
中　　　華　　　民　　　國　　九十一　　年　　　三　　　月　　 十八　　 日
~B法院書記官　王壹理
